臺灣板橋地方法院刑事裁定　　　　　　 100年度聲判字第45號
聲　請　人　陳錫銘
代　理　人　葉秀美律師
被　　　告　丁明志
上列聲請人因被告贓物案件，不服臺灣高等法院檢察署檢察長於
民國100 年5 月10日，以100 年度上聲議字第3315號駁回再議之
處分（原不起訴處分案號：臺灣板橋地方法院檢察署100 年度偵
字第1436號），聲請交付審判，本院裁定如下：
    主  文
聲請駁回。
    理  由
一、按告訴人不服上級法院檢察署檢察長或檢察總長認再議為無
    理由而駁回之處分者，得於接受處分書後10日內委任律師提
    出理由狀，向該管第一審法院聲請交付審判。法院認為交付
    審判之聲請不合法或無理由者，應駁回之，刑事訴訟法第25
    8 條之1 、第258 條之3 第2 項前段分別定有明文。本案聲
    請人陳錫銘對被告丁明志提出故買贓物之告訴，案經臺灣板
    橋地方法院檢察署檢察官偵查後，於民國100 年3 月21日以
    100 年度偵字第1436號為不起訴處分，嗣聲請人因對該處分
    不服而聲請再議，臺灣高等法院檢察署檢察長認其再議無理
    由而於100 年5 月10日以100 年度上聲議字第3315號為駁回
    再議之處分。聲請人於100 年5 月16日收受該處分書後，即
    已委任葉秀美律師於100 年5 月23日具狀向本院聲請交付審
    判等情，業經本院依職權調取上揭案號偵查卷全卷核閱無誤
    ，並有前開案號之臺灣板橋地方法院檢察署檢察官不起訴處
    分書、臺灣高等法院檢察署處分書、蓋有本院收狀戳之刑事
    交付審判聲請狀、委任狀等附於本院卷可稽，是聲請人聲請
    交付審判，其聲請程序應屬合法。
二、聲請意旨略以：
  (一)聲請人陳錫銘乃高泰鷹架企業有限公司（下稱高泰公司）北
    區經理，聲請人所管領之鷹架及配件（鷹架掛鉤處打有「高
    泰」鋼印）於不詳時、地遭人竊取。嗣經警於99年10月30日
    17時許，在臺北縣林口鄉（現改制為新北市林口區，下同）
    南勢街3 鄰旁噴有「元昌」字樣之鐵皮倉庫（下稱元昌公司
    之鐵皮倉庫）內查獲，並起獲鷹架水平踏板531 片、鷹架斜
    籬鐵網347 片、鷹架斜籬大骨143 支（下稱系爭鷹架）。
  (二)葉宗憲竊取之上開鷹架等材料（鷹架掛鉤處打有「高泰」鋼
    印），係於99年5 至6 月間高泰公司所有，擺放於桃園縣觀
    音鄉發電廠工地、桃園大園鄉青埔高鐵站旁桃園文化會館工
    地及基隆市海洋大學海博館新建工程等工地而遭竊。葉宗憲
    於99年10月19日在新北市淡水區忠莊營區工地責由工人將拆
    卸下之鷹架與其他材料運出工地，並命其工人將鷹架上高泰
    、KT或韋盛（屬高泰公司之關係企業）字樣磨除，以掩飾鷹
    架屬高泰公司所有之痕跡以利轉賣予他人，並經人仲介售予
    址設臺南市安定區之名元鷹架工程行（聲請書誤載為「元鷹
    工程行」，應予更正），再行委請貨車司機將上開鷹架由新
    屋鄉載往名元鷹架工程行時遭警查獲，嗣員警復於99年11月
    4 日11時許在新屋鄉倉庫查獲屬於高泰公司所有之鷹架材料
    等事實，業經臺灣桃園地方法院檢察署檢察官查證屬實，而
    以99年度偵字第30559 號、100 年度偵字第788 號提起公訴
    。
  (三)原鷹架掛鉤處打有「高泰」鋼印字樣，衡情如遭磨平應可辨
    認，被告有合理懷疑，並應就鷹架遭磨平之事實詢問葉宗憲
    係何商家磨平及其磨平原因，而非擅自打上「元昌」字樣以
    主張為其所有，故其打上「元昌」字樣，應係欲蓋彌彰。原
    檢察官認定「再衡諸常情茍被告係故買贓物之人，豈有在收
    受贓物之場所噴上「元昌」字樣之理，徒遺留線索供檢警追
    查之可能，告訴人復無法提供本件鷹架係被告購入後再行噴
    漆，實難認其有贓物之認識」，應係倒果為因之謬誤。
  (四)葉宗憲於100 年3 月16日向高泰公司坦承其藉承攬高泰公司
    鷹架工程，偷竊高泰公司所有之鷹架變賣，其自白書亦記載
    「經大雅介紹，轉交丁明志（銷贓）... 丁明進（按應為丁
    明志之誤繕）曾前牛皮料場看料確認為高泰後整批載回（明
    知贓物）（20萬要付款牛皮拆穿後不付款）未處理即知已拆
    穿即不付款（黑吃黑）」等語，表示葉宗憲（按即「牛皮」
    ）經大雅人士介紹將贓物轉售給被告銷贓，葉宗憲要被告至
    料場看鷹架，被告確認鷹架是高泰公司所有後就整批載回，
    雙方並約定價金為20萬元，嗣後因葉宗憲竊盜行為遭人揭穿
    ，被告乃黑吃黑，不願支付約定價金給葉宗憲。由此可知，
    被告除明知所承購之鷹架為贓物而故買外，更利用該批材料
    為贓物，而故意不給葉宗憲價金。原檢察官並未傳喚葉宗憲
    以查明「被告是否知悉其所竊取之鷹架材料為贓物」及「前
    揭自白書內容是否屬實」，顯然違法。
  (五)被告雖提出應付帳款明細表為證，辯稱：葉宗憲向其表示出
    賣之鷹架沒有問題云云，但縱係有償取得，亦非必無故買贓
    物之故意，且該應付帳款明細表所載金額低於市價頗多（例
    如：中古W02-12水平60cm、中古W02-03大骨、中古W06-02斜
    離網及中古W02-12水平60cm鷹架，如為全新市價約750 元左
    右，中古品則約500 至600 元，但依應付帳款明細表之記載
    ，其單價約僅200 至230 元），被告買受價格既僅為市價的
    3 分之1 ，若無贓物之認識，斷不致於以如此低廉價格承購
    ，參諸前揭葉宗憲之自白書，足認被告應有故買贓物之故意
    。
  (六)綜上所述，爰依法聲請交付審判。
三、按刑事訴訟法第258 條之1 規定告訴人得向法院聲請交付審
    判，係對於「檢察官不起訴或緩起訴裁量權」制衡之一種外
    部監督機制，法院僅就檢察官所為不起訴或緩起訴之處分是
    否正確加以審查，以防止檢察機關濫權。依此立法精神，同
    法第258 條之3 第3 項規定法院審查聲請交付審判案件時「
    得為必要之調查」，其調查證據之範圍，自應以偵查中曾顯
    現之證據為限；而同法第260 條對於不起訴處分已確定或緩
    起訴處分期滿未經撤銷者得再行起訴之規定，其立法理由說
    明該條所謂不起訴處分已確定者，包括「聲請法院交付審判
    復經駁回者」之情形在內，是前述「得為必要之調查」，其
    調查證據範圍，更應以偵查中曾顯現之證據為限，不得就告
    訴人新提出之證據再為調查，亦不得蒐集偵查卷以外之證據
    ，否則將與刑事訴訟法第260 條之再行起訴規定，混淆不清
    ，亦將使法院僭越檢察官之職權，而有回復「糾問制度」之
    虞；且法院裁定交付審判，即如同檢察官提起公訴使案件進
    入審判程序，是法院裁定交付審判之前提，必須偵查卷內所
    存證據，已符合刑事訴訟法第251 條第1 項規定「足認被告
    有犯罪嫌疑」，而檢察官應提起公訴之情形，亦即該案件已
    經跨越起訴門檻，否則，縱或法院對於檢察官所認定之基礎
    事實有不同之判斷，但如該案件仍須另行蒐證偵查始能判斷
    應否交付審判者，因交付審判審查制度並無如同再議救濟制
    度得為發回原檢察官續行偵查之設計，法院仍應依同法第25
    8 條之3 第2 項前段之規定，以聲請無理由而裁定駁回，方
    屬妥適。本案聲請人雖提出前揭葉宗憲所寫自白書為證，並
    指摘原檢察官並未傳喚葉宗憲作證（見前段第(四)(五)段），但
    刑事訴訟法第258 條之3 第3 項所定法院審查聲請交付審判
    案件時「得為必要之調查」，其調查證據之範圍，應以偵查
    中曾顯現之證據為限，已如前述，故不論原檢察官未傳喚葉
    宗憲作證之原因為何，本院仍僅得以本案偵查中曾顯現之證
    據為範圍，審酌是否符合交付審判之法定要件。至於聲請人
    於聲請再議時，雖已提出前揭葉宗憲所寫自白書為證，但該
    再議既經駁回，且依現存資料，亦無任何證據足證該自白書
    乃葉宗憲本於自由意志所書寫，及該自白書所載內容確係事
    實，自亦難援為被告不利認定之依據，合先敘明。
四、按犯罪事實應依證據認定之，無證據不得認定犯罪事實，刑
    事訴訟法第154 條第2 項定有明文。又告訴人之告訴，係以
    使被告受刑事訴追為目的，是其陳述是否與事實相符，仍應
    調查其他證據以資審認；被害人之陳述如無瑕疵，且就其他
    方面調查又與事實相符，固足採為科刑之基礎，倘其陳述尚
    有瑕疵，而在未究明前，遽採為論罪科刑之根據，即難認為
    適法（最高法院52年臺上字第1300號判例、61年台上字第30
    99號判例參照），而所謂無瑕疵，係指被害人所為不利被告
    之陳述，與社會上之一般生活經驗或卷附其他客觀事證並無
    矛盾而言，至所謂就其他方面調查認與事實相符，非僅以所
    援用之旁證足以證明被害結果為已足，尤須綜合一切積極佐
    證，除認定被告確為加害人之外，在推理上無從另為其他合
    理原因之假設而言（最高法院92年度台上字第5580號判決參
    照）。按刑法第349 條第2 項之故買贓物罪，以知情故買為
    要件（最高法院83年度台上字第17號判決參照），必須行為
    人「確知」所故買者係贓物，否則對是否為贓物無此認識，
    即無由成立犯罪。
五、訊據被告丁明志堅決否認有何故買贓物犯行，並略辯稱：系
    爭鷹架乃伊於99年10月間向耀澤工程有限公司（下稱耀澤公
    司）負責人葉宗憲收購後放在元昌公司鐵皮倉庫，但葉宗憲
    當時有表示出賣之鷹架沒問題，伊並不知道該批鷹架為贓物
    等語，經查：
  (一)依據證人即高泰公司北二區經理莊明清於偵訊時具結證稱：
    因為高泰公司北部工地有鷹架遭竊，我們懷疑是外包葉宗憲
    偷的，便跟蹤到葉宗憲桃園縣新屋鄉或觀音鄉的倉庫，之後
    再跟蹤倉庫出來的車輛，一直跟到臺北縣林口鄉○○街3 鄰
    的元昌公司鐵皮倉庫，因為倉庫門鎖著，我們從縫隙看到裡
    面放的部分鷹架跟高泰公司的鷹架非常類似，所以就先向警
    方備案，當天我們在現場等到有元昌公司的人開門進倉庫，
    才通知警方一起到現場等語（偵字卷第105 頁），可知莊明
    清乃因為跟蹤從葉宗憲桃園縣新屋鄉或觀音鄉倉庫出來的車
    ，發現該車曾開往元昌公司鐵皮倉庫，加上從該倉庫門外發
    現裡面放的部分鷹架跟高泰公司的鷹架非常類似，因而懷疑
    系爭鷹架乃高泰公司遭竊之物，並報警查扣。然而，縱使莊
    明清有看到車子從葉宗憲桃園縣倉庫開往元昌公司鐵皮倉庫
    ，當時車上是載運何物？該車為何開往該處？均無證據可供
    證明，另由其自稱：從門縫看到部分鷹架跟高泰公司的鷹架
    「非常類似」等語，亦可知其報警後進入元昌公司鐵皮倉庫
    時，並無確切證據可證該倉庫內確實存放高泰公司所有之鷹
    架及材料，而僅係推測及懷疑。
  (二)查員警係於99年11月2 日12時50分至13時30分許前往前揭元
    昌公司鐵皮倉庫，扣押鷹架水平踏板531 片、鷹架斜籬鐵網
    347 片及鷹架斜籬大骨143 支後，交由被告代為保管乙節，
    固有扣押筆錄、扣押物品目錄表及代保管單在卷可查（偵字
    卷第33至38頁），但依證人莊明清前揭證詞，可知該鐵皮倉
    庫原係大門深鎖，並有該倉庫外觀照片在卷可參（偵字卷第
    43頁），堪認該倉庫大門內之空間乃私人所有領域，並非公
    共場所或公眾得出入之場所，參以前述扣押筆錄及被告或其
    員工張英明之警詢筆錄均未提及其曾同意員警進入大門內進
    行搜索或扣押，則該等扣得物品是否屬於合法扣押之物，而
    得作為本案證據，本非無疑。其次，觀諸卷附之扣押物品照
    片（偵字卷45至72頁），可知該等鷹架外觀上均塗有油漆（
    由照片無法確認係何人於何時塗上油漆，亦無其他證據證明
    該等油漆乃被告購買後才塗上），核與證人莊明清於偵查時
    具結證稱：「（當天擺放在元昌公司倉庫內的鷹架，是否有
    高泰公司的鷹架？）有，但「高泰」及「KT」的標記都已經
    被塗掉，且有另外上漆」等語（偵字卷第106 頁）相符，亦
    即該等扣案鷹架在外觀上並無一望即知係高泰公司遭竊物品
    之明顯特徵，自難僅因此項查獲之事實，逕認被告確實知悉
    該等物品為贓物。至於高泰公司雖有自己製造鷹架，但因鷹
    架乃統一規格大量生產的可替代物，一般並無編號或其他足
    資識別特定物的特徵，縱使扣案物品中確有高泰公司所製造
    之鷹架，亦無法據以確認個別鷹架乃何時何地遭何人所竊之
    物，故縱令被告於收購時可從外觀發現其所購買者乃高泰公
    司製造之鷹架，亦難遽認其必然知悉該等物品乃他人竊盜所
    得之贓物。
  (三)被告辯稱：系爭鷹架乃伊於99年10月間向耀澤公司負責人葉
    宗憲收購等語，業已提出應付帳款明細表、出貨單為證（偵
    字卷第87至102 頁），並說明：「應付帳款明細表是我們向
    耀澤公司收購的數量及價錢，耀澤帳款是我們公司賣鷹架給
    耀澤公司的數量及價錢」等語（偵字卷第86頁）。次查證人
    葉宗憲及蘇信樺均於警詢時陳稱：蘇信樺有於99年10月23日
    開車從葉宗憲桃園縣新屋鄉倉庫載運鷹架至元昌公司鐵皮倉
    庫等語（偵字卷第23頁反面至地24頁、第31頁反面），核與
    前揭應收帳款明細表記載元昌公司於99年10月23至24日期間
    曾向耀澤公司收購中古W02-12水平60cm（3cm 縫）240 片、
    中古W04 鋼踏水平60cm20片、中古W02-03大骨130 支、中古
    W06-02斜離網343 片、中古W02-12水平60cm（3cm 縫）292
    片等語大致相符，堪認被告所稱：系爭鷹架乃伊於99年10月
    間向耀澤公司負責人葉宗憲收購等語，殊非無稽。另茍被告
    係故買贓物之人，衡情應會刻意隱蔽身分，並挑選較為隱蔽
    之地點進行交易，豈會明目張膽地在收贓「場所」噴上元昌
    字樣，徒遺留線索以供他人追查？至聲請人雖另謂：被告擅
    自在鷹架上打上「元昌」字樣，應係欲蓋彌彰云云，但查卷
    內並無任何事證證明扣案鷹架上打有「元昌」字樣，原不起
    訴處分書亦係載稱：「豈會在收贓『場所』噴上元昌字樣」
    等語，而非在「鷹架」上打上元昌字樣，故聲請人前揭第二
    段第(三)小段所辯，容有誤會，附此說明。
  (四)聲請人所提前揭葉宗憲之自白書，尚難援為被告不利認定之
    依據，業經認定如前，故聲請人前揭第二段第(四)小段所稱：
    葉宗憲」經大雅人士介紹將贓物轉售給被告銷贓，葉宗憲要
    被告至料場看鷹架，被告確認鷹架是高泰公司所有後就整批
    載回，雙方並約定價金為20萬元，嗣後因葉宗憲竊盜行為遭
    人揭穿，被告乃黑吃黑，不願支付約定價金給葉宗憲。由此
    可知，被告除明知所承購之鷹架為贓物而故買外，更利用該
    批材料為贓物，而故意不給葉宗憲價金云云，乃至於第二段
    第(五)小段所稱：被告買受價格既僅為市價的3 分之1 ，若無
    贓物之認識，斷不致於以如此低廉價格承購云云，因均僅係
    告訴人單方之陳述，並無任何現存證據可供參佐，本難遽信
    為真，自亦無法據為被告不利之認定。
  (五)綜上所述，可知被告雖有向葉宗憲購買系爭鷹架之事實，但
    依據現存證據，尚難佐證告訴人指訴「被告於購買時即已知
    悉該等鷹架為贓物」乙節屬實，自難僅因告訴人之單方指訴
    ，遽認被告有何故買贓物之犯罪事實。至於聲請人前揭第二
    段第(二)小段所稱臺灣桃園地方法院檢察署檢察官以99年度偵
    字第30559 號、100 年度偵字第788 號對葉宗憲提起公訴等
    語部分，惟依該案起訴書之記載，可知葉宗憲被訴竊盜之客
    體乃於在臺南市安定區下洲仔1 之3 號名元鷹架工程行所查
    扣，及在桃園縣新屋鄉○○路282 之5 號倉庫內所查獲之物
    ，而非本案所查扣之物，核與本案告訴之犯罪事實間應無直
    接關連性，附此說明。
六、綜上所述，本案依現存之偵查事證，無法認定被告丁明志有
    故買贓物之犯罪嫌疑，原偵查檢察官經偵查後，亦認被告故
    買贓物罪嫌不足而為不起訴處分，案經再議後，臺灣高等法
    院檢察署檢察長同此認定而予處分駁回再議，均無任何違背
    經驗法則或論理法則之情形。本件聲請交付審判意旨仍執前
    詞，指摘原處分不當，求予交付審判，為無理由，應予駁回
    。
七、依刑事訴訟法第258 條之3 第2 項前段，裁定如主文。
中    華    民    國   100    年    6     月    28    日
                  刑事第十二庭  審判長法  官  王士珮
                                      法  官  張誌洋
                                      法  官  楊明佳
以上正本証明與原本無異
本裁定不得抗告。
                                      書記官  林金良
中    華    民    國   100    年    7     月    1     日